最　高　行　政　法　院　裁　定
　　　　　　　　　　　　　94年度裁字第01641號
抗　告　人　統合營造有限公司
代　表　人　甲○○
上列抗告人因與相對人內政部營建署間聲請假處分事件，對於中
華民國94年5月16日臺北高等行政法院94年度全字第19號裁定提
起抗告，本院裁定如下︰
　　主  文
抗告駁回。
抗告訴訟費用由抗告人負擔。
　　理  由
一、本件原裁定以：相對人內政部營建署「台東縣岩灣新村新建
    工程」，前由合建營造有限公司（下稱合建公司）得標，惟
    合建公司承攬後，其負責人與相對人所屬人員涉有貪污治罪
    條例之罪嫌，經檢察官提起公訴。而據相對人民國92年7月
    製作之「發包工程部分估驗計價」單記載，合建公司施工進
    度落後達25%，依相對人投標須知補充規定第9條第2項之規
    定，合建公司施工進度落後達25%，且有小包、工頭申訴未
    領工資，顯有非辦理監督付款，將無法順利完工之情事，而
    抗告人業依據上開法令規定於92年11月10日組成「台東縣岩
    灣新村新建工程自立救濟委員會」，並經法院公證處完成公
    證程序，正式合法取得承攬「台東縣岩灣新村新建工程」後
    續未完成工程之資格與權利。近聞相對人對系爭工程原承包
    廠商未施作部分將辦理變更設計，以利後續工程結算及驗收
    事宜，影響抗告人之權益，為此聲請准予假處分，命相對人
    暫時停止興建「台東縣岩灣新村新建工程」後續工程之進行
    ，及該工程後續完工結案作業程序云云。經查，抗告人尚未
    獲承攬系爭工程，相對人縱對系爭工程原承包廠商未施作部
    分將辦理變更設計，以利後續工程結算及驗收事宜，亦不致
    影響抗告人之權益，且原承攬工程之合建公司未完成其得標
    之承攬工程，抗告人以其分包商推薦之廠商身分，請求相對
    人依原投標須知補充規定第9條第2項之規定，以監督付款之
    方式，將系爭未完成之工程交由抗告人承攬完成工作，顯係
    主張按原承攬契約，完成原得標人承攬之工程，並非請求相
    對人解除原承攬契約，從新招標，其有爭議自屬民事範圍，
    並非公法上之權利因現狀變更，有不能實現或甚難實現之虞
    。抗告人如認其權利有受損害之虞，應循民事訴訟之保全程
    序請求保全，其依行政訴訟程序請求假處分，於法不合，因
    將抗告人在原審之聲請駁回。
二、抗告意旨略謂：參照行政法上「雙階理論」及司法院釋字第
    540號解釋意旨，原得標廠商合建公司以協助相關保證銀行
    之方式，推薦晉欣營造有限公司（下稱晉欣公司）繼續履約
    完成後續工程。然晉欣公司與業主即相對人內政部營建署之
    關係，實屬公法性質，與重新訂立一新工程契約無異，而與
    原得標廠商合建公司與相對人無涉。申言之，由銀行代洽經
    機關審核符合原招標文件所定資格之其他廠商，實與由新廠
    商與業主訂立新契約無異，而原先業主與得標廠商之間採購
    契約，已因法定事由發生而告終止。因此，相對人決定由晉
    欣公司承作，法律性質等同決標行為，係屬行政處分無疑，
    則抗告人循行政爭訟途徑尋求本案救濟，顯無不當。原裁定
    逕行認定晉欣公司完成後續工程，屬相對人與原得標廠商合
    建公司原契約之續行，仍屬民事履約範疇，其認事用法，顯
    然於法有違云云。
三、按行政訴訟法第298條第1項、第2項規定：「公法上之權利
    因現狀變更，有不能實現或甚難實現之虞者，為保全強制執
    行，得聲請假處分。」「於爭執之公法上法律關係，為防止
    發生重大之損害或避免急迫之危險而有必要時，得聲請為定
    暫時狀態之處分。」依此規定，聲請假處分自須有欲保全之
    「公法上之權利」或「有爭執之公法上法律關係」存在，為
    其前提要件。次按廠商與機關間關於履約或驗收之爭議，係
    屬私法上法律關係，應循民事途徑解決。本件原得標廠商合
    建公司因有無法依照契約順利完工情事，乃由保證銀行代洽
    經相對人機關審核符合原招標文件所訂資格之其他廠商就未
    完成部分完成履約，核其性質仍屬私法上法律關係，與行政
    法學上所謂「兩階段理論」無涉。本件抗告人係以其分包商
    推薦之廠商身分，請求相對人將系爭未完成之工程交其承攬
    完成，亦即主張按原承攬契約繼續完成原得標人所承攬之工
    程，其既未獲承攬系爭工程，所生爭議仍屬民事糾葛，並無
    所欲保全之「公法上之權利」或「有爭執之公法上法律關係
    」存在。另抗告人與相對人間，縱有系爭工程分包之小包、
    工頭未領工資情事或有其他權利受損害之虞，均屬私法上之
    爭議。原裁定以抗告人請求假處分，於法不合而予駁回，並
    無違誤。抗告論旨，指摘原裁定不當，求予廢棄，難認有理
    由，應予駁回。
四、依行政訴訟法第104條、民事訴訟法第95條、第78條，裁定
    如主文。
中    華    民    國    94    年    8     月   25     日
                  第二庭審判長法  官　廖　政　雄
                              法  官　林　清　祥
                              法  官　鍾　耀　光
                              法  官　姜　仁　脩
                              法  官  胡  國  棟
以  上  正  本  證  明  與  原  本  無  異
中    華    民    國    94    年    8    月    26     日
　　　　　　　　　　　　　　　書記官　蘇　金　全
